【裁判字號】    95,交聲,138
【裁判日期】    950517
【裁判案由】    聲明異議
【裁判全文】
臺灣臺中地方法院交通事件裁定         95年度交聲字第138號
原處分機關  交通部公路總局臺中區監理所
異  議  人  甲○○
即受處分人
上列異議人即受處分人因違反道路交通管理處罰條例案件，對於
交通部公路總局臺中區監理所民國95年1月13日所為之處分（中
監違字第裁60－GC0000000-0號）、94年12月26日所為之處分（
中監違字第裁60-GC0000000）、92年3月17日所為之處分（中監
違字第裁60-GC0000000）聲明異議，本院裁定如下：
    主  文
異議駁回。
    理  由
壹、本件異議意旨略以：
（一）臺中區監理所於民國92年3月17日以中監違字第裁60－GC0
      000000號裁決書，作成罰緩、吊扣駕照、易處吊扣、易處
      吊銷及逕行註銷駕照等四個行政處分，係屬「一次裁罰」
      ，未依規定逐一給予異議人即受處分人陳述意見之機會，
      已違反行政程序法96條第1項第6款、第111條及道路交通
      管理事件統一裁罰基準及處理細則（下稱統一裁罰基準）
      第45條但書之規定，以及憲法第23條比例原則，不當限制
      人民之權利，是以上揭裁決應予撤銷，而94年12月26日中
      監違字第裁60－GC748655號及95年1月13日中監違字第60
      －GC0000000－0號違反道路交通管理事件所為之處分，因
      前揭處分撤銷而失其依據，亦應一併撤銷。
貳、原處分機關處分意旨及意見略以：
（一）異議人駕駛之車號B6-5850號自用小客車，於93年7月10日
      16時25分在臺中市○○路、旱溪東路口，因「未帶駕照」
      違規，為臺中市警察局員警當場查獲舉發。異議人未依指
      定日期前到案，經查核該駕照業於92年5月2日易處註銷，
      之後未再重新考領，故於94年12月26日以中監違字第60
      －GC 748655號裁決書改裁處「使用註銷之駕照行駛」，
      惟因裁決書內容有誤，處分機關乃撤銷上開原處分，於95
      年1月13日更正以中監違字第60－GC000000－0號裁決書裁
      處「未領有駕駛執照駕車者」，罰鍰新台幣12,000元。
（二）另關於異議人提及93年10月14日及94年12月9日車輛異動
      均未有駕照註銷紀錄乙節，係第60－GC0000000號裁決書
      （違規車號2K－32一2）於92年3月24日郵寄送達，異議人
      未於法定期間異議，該案已於92年5月2日裁決處分確定並
      註銷其駕照，屬駕籍已結案件且與異議之車號不同，當然
      無法查詢到此筆記錄，故本件於法並無不合。
參、92年3月17日中監違字第裁60-GC0000000號部分
（一）按憲法第十六條明定人民有訴訟之權，旨在確保人民權益
      遭受不法侵害時，有權訴請司法機關予以救濟。惟訴訟權
      如何行使，應由法律規定；法律於符合憲法第二十三條意
      旨之範圍內，對於人民訴訟權之實施自得為合理之限制。
      次按汽車駕駛人不服公路主管機關所為之處罰，得於接到
      裁決書之翌日起二十日內，向管轄地方法院聲明異議；又
      交通法庭認聲明異議不合法律上之程式或其異議權已經喪
      失者，應以裁定駁回之，道路交通管理處罰條例第八十七
      條第一項、道路交通案件處理辦法第十八條分別定有明文
      。
（二）按處理違反道路交通管理事件，有關文書送達之程序，依
      行政程序法之規定；而行政程序法關於文書送達之程序規
      定：「送達，於應受送達人之住居所、事務所或營業所為
      之；於應送達之處所不獲會晤應受送達人時，得將文書付
      與有辨別事理能力之同居人」，違反道路交通管理事件統
      一裁罰基準及處理細則第5條、行政程序法第72條第1項前
      段、第73條第1項分別定有明文。
（三）經查：本件異議人之住居所係於臺中市○區○○路二段97
      之1號，此有聲明異議狀在卷可稽。又異議人之母親鄭淑
      係於92年3月24日收受本件裁決書，此有該裁決書之送達
      證書在卷可稽，從而該裁決既已合法送達，惟異議人迨至
      95年2月6日，始就此裁決提出聲明異議，依前揭說明，其
      聲明異議顯逾得提起異議之法定期間，是其聲明異議不合
      法律上之程式，且無從命其補正，應予駁回。
肆、94年12月26日中監違字第裁60-GC0000000號部分：原處分機
    關就94年12月26日中監違字第裁60-GC0000000號裁決，業因
    裁決書關於違規事實併應適用之法條錯誤而予撤銷，此有該
    所95年1月16日中監自字第0950012733號函在卷可稽，則該
    處分既經撤銷，異議人對於此部分自無從聲明異議，異議人
    此部分之聲明異議，亦應予以駁回。
伍、95年1月13日中監違字第裁60-GC0000000-0號部分：
（一）原處分機關前揭92年3月17日中監違字第裁60-GC0000000
      號部分故屬「一次裁罰」，惟該處分異議人已逾救濟期間
      ，業如前述，是該處分已具形式存續力，本院於審查95年
      1月13日中監違字第裁60-GC0000000-0號處分時，自無就
      該「一次裁罰」處分再審酌其合法性之權限，先予敘明。
（二）按汽車駕駛人，未領有駕駛執照駕車者，處6,000元以上
      12,000元以下罰緩，道路交通管理處罰條例第21條第1項
      第1款有明文規定。
（三）查異議人駕駛車牌B6-5850號自小客車於93年7月16日16時
      25分，在臺中市○○路、旱溪路口，未帶駕照違規經警舉
      發，此有臺中市○○○○○道路交通管理事件通知單1份
      附卷可稽。次查，異議人之駕駛執照業於92年5月2日由臺
      中區監理所逕行註銷，且於註銷期間後未再重新考領，此
      有前揭92年3月17日中監違字第裁60-GC00 00000號裁決、
      異議人汽車駕照基本資料1份及原處分機關移送書1份在卷
      可按，是異議人於前揭為警舉發之時間顯非領有駕照而「
      未帶駕照」，而係因駕駛執照業遭註銷且未再考領而未領
      有駕駛執照駕車，從而異議人於前揭時、地之違規事實應
      為未領有駕駛執照駕車，原處分機關依前揭處罰條例裁罰
      12,000元，其違規事實之認定及法律之適用均無違誤，異
      議人此部分之聲明異議並無理由，亦應予以駁回。
陸、綜上所述，異議人對94年12月26中監違字第裁60-GC0000000
    、92年3月17日中監違字第裁60-GC0000000聲明異議部分，
    均不合法律上之程式，且無從命其補正，就95年1月13日中
    監違字第裁60-GC0000000-0號部分，原處分認定事實適用法
    律並無錯誤，本件異議自均應予駁回。
據上論斷，應依道路交通管理處罰條例第87條第2項、道路交通
案件處理辦法第19條，裁定如主文。
中      華      民      國  95   年   5    月  17      日
               臺灣臺中地方法院交通法庭
                                   法  官  郭書豪
上正本證明與原本無異。
如不服本裁定，應於送達後五日內，向本院提出抗告狀。
                                   書記官  陳美虹
中      華      民      國  95   年   5    月  17      日


司法院資訊處製作；財團法人民間司法改革基金會備份。
